臺灣雲林地方法院刑事判決　　　　　　　 95年度訴字第924號
公　訴　人　臺灣雲林地方法院檢察署檢察官
被　　　告　甲○○
　　　　　　　　　　（現另案於臺灣雲林第二監獄執行中）
上列被告因違反毒品危害防制條例案件，經檢察官提起公訴（95
年度毒偵字第827 、1459號），及移送併辦（96年度毒偵字第16
2 、743 號），本院合議庭裁定由受命法官獨任依簡式審判程序
審理，判決如下：
    主  文
甲○○施用第一級毒品，累犯，處有期徒刑壹年；又施用第二級
毒品，累犯，處有期徒刑柒月。應執行有期徒刑壹年肆月。
    事  實
一、甲○○前因殺人案件，經法院於民國79年11月15日，以79年
    度台上字第4764號判決判處有期徒刑14年確定，經臺灣高等
    法院臺南分院於80年1 月15日，以80年度聲減字第793 號將
    上開徒刑減為應執行有期徒刑9 年4 月確定，嗣於84年1 月
    28日因縮短刑期假釋出監。惟因其於保護管束期間，更犯麻
    醉藥品管理條例、竊盜案件，經本院分別於85年9 月16日、
    85年11月27日，以85年度易字第649 號、85年度易字第905
    號判決有期徒刑6 月、4 月確定，另犯過失傷害及槍砲彈藥
    刀械管制條例案件，經臺灣高等法院臺南分院分別於86年1
    月31日、86年5 月22日，以86年度上易字第60號、86年度上
    易字第294 號判決判處有期徒刑3 月、2 年確定，而遭撤銷
    假釋確定，並於85年12月17日入監執行殘刑。至上開於假釋
    期間更犯之四罪，經臺南高分院於86年8 月22日，以86年度
    聲字第302 號裁定合併應執行有期徒刑3 年2 月確定；上開
    殘刑及四罪經接續執行，甫於94年7 月8 日執行完畢。又另
    因施用第二級毒品甲基安非他命案件，經觀察、勒戒後，認
    有繼續施用毒品傾向，而送強制戒治，嗣於91年7 月31日期
    滿釋放出所，由臺灣雲林地方法院檢察署檢察官於91年10月
    16日，以91年度戒毒偵字第101 號為不起訴處分確定。詎其
    仍不知悔悛，於5 年內復基於反覆施用第一級毒品海洛因之
    延續犯意，自95年5 月某日起，至96年5 月13日止，在雲林
    縣褒忠鄉有才村有才86號住處，將海洛因摻水後，以注射針
    筒抽取混合液注射手臂血管之方式，反覆、延續施用第一級
    毒品海洛因多次；另基於反覆施用第二級毒品甲基安非他命
    之延續犯意，於95年9 月14日採尿回溯前96小時內之某時起
    ，至96年5 月12日止，在其上揭住處，以甲基安非他命放置
    在玻璃球，以火燒烤方式，延續施用第二級毒品甲基安非他
    命多次。嗣於：(一)95年6 月16日7 時30分許，在上址住處，
    經甲○○同意，為警執行搜索查獲；(二)95年9 月14日17時30
    分許，在上址住處，為警持搜索票搜索，扣得注射針筒3 支
    、殘渣袋、玻璃球各2 個及塑膠鏟管2 支；(三)95年10月12日
    12時10分許，為警在上揭住處查獲，經採尿送驗，結果呈「
    嗎啡陽性」反應；(四)96年3 月25日10時30分許，為警在雲林
    縣麥寮鄉大有村大有112-22號查獲，經採尿送驗，結果呈「
    嗎啡陽性、甲基安非他命陽性」反應，始悉上情。
二、案經雲林縣警察局虎尾分局報請臺灣雲林地方法院檢察署檢
    察官偵查起訴。
    理  由
一、訊據被告甲○○於本院坦承上揭事實不諱，並有檢驗呈「嗎
    啡陽性及甲基安非他命陽性」之臺灣檢驗科技股份有限公司
    濫用藥物尿液檢驗報告及詮昕科技股份有限公司濫用藥物尿
    液檢驗報告各一紙；「嗎啡陽性」之詮昕科技股份有限公司
    濫用藥物尿液檢驗報告二紙在卷可稽，並有其所有供施用毒
    品之器具注射針筒3 支、殘渣袋、玻璃球各2 個及塑膠鏟管
    2 支扣案可證，足認被告自白與事實相符，應可採信。又其
    前因施用毒品案件，經觀察、勒戒後，認有繼續施用毒品傾
    向，而送強制戒治，於91年7 月31日期滿釋放出所，由檢察
    官於91年10月16日為不起訴處分確定等情，有臺灣高等法院
    被告前案紀錄表在卷可按。本件事證明確，被告犯行，堪以
    認定。
二、核被告所為，係犯毒品危害防制條例第10條第1 項之施用第
    一級及同條第2 項之施用第二級毒品罪。被告持有第一、二
    級毒品進而施用，其持有之低度行為，為施用之高度行為吸
    收，不另論罪。按刑事法若干犯行之行為態樣，本質上原具
    有反覆、延續實行之特徵，立法時既予特別概括犯意，在密
    切接近一定時、地持續實行之複次行為，倘依社會通念，於
    客觀上認為符合一個反覆、延續性之行為觀念者，於刑法評
    價上，即應成立一罪。毒品危害防制條例所規定之施用第一
    級毒品犯行，鑑於施用毒品者，大多具有「成癮性」，為貫
    徹社會防制毒品之期盼，對施用毒品者，有施以「斷癮」之
    必要，乃就施用毒品行為，先為生理治療及心理復健之保安
    處遇，因而以令入勒戒處所觀察、勒戒方式，戒除其身癮，
    若仍無法戒除，有繼續施用毒品之傾向，再令入戒治處所施
    以強制戒治，以戒除其心癮，倘上開保安處遇猶無法收其遮
    斷毒癮之實效，方以刑罰追訴處罰，此為毒品危害防制條例
    第20、23條所明定，足見施用第一級、第二級毒品罪，本即
    預定其因成癮而有反覆實行施用毒品之性質，於刑法評價上
    ，即得以集合犯論以一罪。最高法院96年度臺上字第1802號
    判決可資參照。被告自95年6 月16日起，至96年3 月25日止
    ，曾遭警查獲四次，經採尿送驗，結果分呈「嗎啡陽性」及
    「嗎啡陽性及甲基安非他命陽性」反應。顯見，被告確有施
    用毒品習慣，不因遭警查獲而中斷施用毒品犯意。再者，被
    告於本院審理時自承：95年5 月間起，至96年5 月間止，毒
    品未曾戒除過，一開始每四、五天施用一次，後來二、三天
    ，最後每天施用，是因為毒品上癮，而施用頻率越來越高等
    語甚詳。是以，被告顯然染有施用毒品惡習，並已成癮。為
    此，公訴及併辦意旨均就被告歷次遭警查獲之施用第一級毒
    品海洛因及第二級甲基安非他命犯行，評價為「集合犯」之
    包括一罪，予以起訴及併辦，核屬適當。公訴人僅就被告於
    95年5 月間某日起，至同年9 月8 日止施用第一級毒品海洛
    因，及於95年9 月14日採尿前96小時內某時止施用第二級毒
    品甲基安非他命之犯行提起公訴，其餘部分未及論列，然檢
    察官就犯罪事實一部起訴者，其效力及於全部，被告經檢察
    官起訴範圍外之施用第一級毒品海洛因及第二級毒品甲基安
    非他命前開犯罪事實（即檢察官移送併辦及本院依職權擴張
    犯罪事實部分），與前揭論罪科刑部分，係基於集合犯之犯
    意所為，具有裁判上一罪關係，本院自得併予審理，附予敘
    明。又被告有如事實欄所載之前案紀錄，有臺灣高等法院被
    告前案紀錄表在卷可稽。茲被告於有期徒刑執行完畢後，五
    年內，再犯本件有期徒刑以上之罪，為累犯，應依刑法第47
    條第1 項規定，加重其刑。其所犯施用第一級毒品及施用第
    二級毒品二罪間，犯意各別，行為互殊，應分論併罰。爰審
    酌被告前因施用毒品案件，經觀察、勒戒及強制戒治執行完
    畢，仍未戒絕，繼續施用毒品，顯見其一再沈溺於毒品，不
    能自拔，及犯後坦承犯行等一切情狀，量處如主文所示之刑
    ，併定其應執行之刑。至扣案之施用毒品器具注射針筒3 支
    、殘渣袋、玻璃球各2 個及塑膠鏟管2 支，業經被告於審理
    時表示拋棄，且非違禁物，不另宣告沒收。
據上論斷，應依刑事訴訟法第273 條之1 第1 項、第284 條之1
、第299 條第1 項前段，毒品危害防制條例第10條第1 項、第2
項，刑法第11條前段、第47條第1 項、第51條第5 款，判決如主
文。
本案經檢察官蕭如娟到庭執行職務
中　　華　　民　　國　　96　　年　　5 　　月　　31　　日
                  刑事第二庭    法  官  柯志民
以上正本證明與原本無異。
如不服本判決，應於判決收受後10日內，向本院提出上訴狀（須
附繕本）。
                                書記官　魏輝碩
中　　華　　民　　國　　96　　年　　5 　　月　　31　　日
論罪之法條全文：
毒品危害防制條例第十條
施用第一級毒品者，處六月以上五年以下有期徒刑。
施用第二級毒品者，處三年以下有期徒刑。
